臺灣高等法院刑事判決　　　　　　　　　　　　　九十一年度上易字第二一二號
　　上　訴　人　臺灣宜蘭地方法院檢察署檢察官
　　上　訴　人
　　即　被　告　甲○○
右上訴人因被告傷害案件，不服臺灣宜蘭地方法院九十一年度易字第二七四號，中華
民國九十一年六月二十五日第一審判決（起訴案號：臺灣宜蘭地方法院檢察署九十一
年度偵字第一一五號）提起上訴，本院判決如左：
    主  文
原判決撤銷。
甲○○傷害人之身體，處拘役參拾日，如易科罰金，以參佰元折算壹日。
    事  實
一、緣甲○○與乙○○有債務糾紛，民國（下同）九十年十一月二十二日下午三時三
    十分許，二人至台灣宜蘭地方法院檢察署就詐欺案件到庭應訊後，雙方於台灣宜
    蘭地方法院檢察署內，因口角而各基於傷害之犯意互毆，甲○○以手腕部位毆打
    乙○○之臉頰，致乙○○受有下嘴唇瘀血紅腫、左下顎牙齒脫落一顆及下顎牙齒
    二顆搖動等傷害，甲○○則受有上嘴唇擦傷一處、胸部挫傷二處、頭部後方挫傷
    一處及頸部前方皮下瘀血一處（乙○○被訴傷害案件，另經台灣宜蘭地方法院檢
    察署另行以九十年偵字第三五二七號起訴，並經原審法院以九十一年易字第四六
    號判處拘役二十日）。
二、案經乙○○訴由臺灣宜蘭地方法院檢察署檢察官偵查起訴。
    理  由
一、訊據上訴人即被告甲○○固坦承於上揭時間、地點與告訴人乙○○發生爭執等情
    不諱，惟否認有何傷害犯行，辯稱：案發當時乙○○先出手毆打，伊基於正當防
    衛方出手毆打乙○○，當時乙○○應未受傷，乙○○所出具之診斷證明書所載之
    傷勢顯屬可疑云云。惟查：
    (一)右開事實，業經告訴人於偵查中指述甚詳，並經目擊證人林居界於偵查中暨告
      訴人之妻陸愛玲於原審證述屬實（偵字第一一五號卷第二十九頁、原審卷第十
      六頁），並有紐約牙醫醫院診斷證明書在卷可稽（同上偵查卷第二頁），而該
      診斷證明書所述告訴人驗傷之時間、受傷部位、傷勢（牙齒脫落、搖動、下唇
      瘀血浮腫），核與告訴人指訴情節相符；再被告於原審供稱：當時很生氣，方
      以手腕部位毆打告訴人臉頰等語（原審卷第十六頁），比對診斷證明書所載傷
      勢與被告所供述當時以手腕毆打告訴人之臉頰，可見被告處於氣憤情緒之下以
    手腕猛力搥打告訴人臉頰部位，告訴人指訴其遭被告毆打，致受有牙齒脫落、
      搖動之傷害，應可採信。
    (二)按刑法所謂正當防衛，係指對於現在不法侵害而出於防衛自己或他人權力之行
      為，要件上必須具備(1)主觀上防衛之意思(2)有現在不法之侵害(3)防衛行為之適
      當性。又衡之一般社會經驗法則，互毆係屬多數動作構成單純一罪而互為攻擊
      之傷害行為，縱令一方先行出手，而還擊之一方在客觀上茍非單純對於現在不
      法之侵害為必要排除之反擊行為，因其本即有傷害之犯意存在，則對其互為攻
      擊之還手反擊行為，自無正當防衛權之餘地。（最高法院八十四年台非字第二
      ０八號判決意旨參照），申言之，該反擊行為必須出於阻擋不法侵害行為而為
      之，然被告於原審供述：告訴人毆打伊下顎一拳後，伊很生氣，方以手腕部位
      毆打告訴人，有如前述，足證被告毆打告訴人之行為，係在告訴人不法侵害行
      為之後，則當時不法侵害行為已經過去，被告方毆打告訴人，其行為已非基於
      排除侵害之意思而為之，而係基於氣憤之下方出手毆打，被告所為自不符合正
      當防衛之規定。
    綜上所述，本件事證明確，被告所辯為卸責之詞，不足採信，其犯行堪以認定。
二、核被告所為，係犯刑法第二百七十七條第一項之傷害罪。
三、原審以被告罪證明確予以論罪科刑，固非無見，惟查：被告在職司犯罪追訴之檢
    察署出手傷人，目無法紀，且告訴人所受之傷害非輕，被告犯後又否認犯罪，原
    審僅量處拘役二十日，量刑過輕，自有未合，檢察官上訴亦指摘及此，其上訴為
    有理由，自應由本院將原判決撤銷改判。爰審酌被告犯罪之動機、目的，告訴人
    受有前述之傷害，被告犯後態度等一切情狀，量處拘役三十日，並諭知易科罰金
    之折算標準。
據上論斷，應依刑事訴訟法第三百六十九條第一項前段、第三百六十四條、第二百九
十九條第一項前段，刑法第二百七十七條第一項、第四十一條第一項、罰金罰鍰提高
標準條例第一條前段、第二條，判決如主文。
本案經檢察官張啟彬到庭執行職務。
中      華      民      國    九十一    年      八      月     三十     日
                              臺灣高等法院刑事第二十四庭
                                  審判長法  官  陳  貽  男
                                        法  官  王  炳  梁
                                        法  官  李  世  貴
右正本證明與原本無異。
不得上訴。
                                        書記官  魏  汝  萍
中      華      民      國    九十一    年      八      月     三十     日
附錄    本判決論罪科刑法條：
刑法第二百七十七條
  傷害人之身體或健康者，處三年以下有期徒刑、拘役或一千元以下罰金。
  犯前項之罪因而致人於死者，處無期徒刑或七年以上有期徒刑；致重傷者，處三年
  以上十年以下有期徒刑。
